臺灣高雄地方法院民事判決　　　　　　　94年度婚字第1455號
原　　　告　乙○○
　　　　　　　　　　　樓
訴訟代理人　康清敬律師
被　　　告　甲○○
上當事人間離婚事件，本院於民國94年11月21日言詞辯論終結，
判決如下：
  主  文
准原告與被告離婚。
訴訟費用由被告負擔。
  事  實及理  由
一、原告起訴主張：兩造於民國 66 年 12 月 18 日年結婚，未
    育有子女。民國 71 年 3 月間，被告因無工作，遊手好閒
    ，經不起原告要求其謀職賺錢，竟惱羞成怒，將原告趕回娘
    家居住。兩造自此分居迄今，已達 23 年，期間互不往來，
    形同陌路，顯見兩造之婚姻確有不能維持之重大事由，爰依
    民法第 1052 條第 2 項規定，聲明請求判決准原告與被告
    離婚等語。
二、被告則以：伊自 70 年起即罹患疾病，不能工作，生活無著
    ，只好向兄長、母親借貸，直至 87 年才能工作，然工作時
    又受了傷，一直以來皆受到病痛折磨，全賴信仰支持下去；
    而原告回娘家後，伊曾要接她回家，惟原告避不見面，並拒
    絕溝通，且不讓伊進娘家門，伊因生病無法工值，生活需靠
    他人接濟，但原告賺錢自己花用，兩造是因為經濟問題才分
    居等語置辯。並聲明：駁回原告之訴。
三、原告主張兩造為夫妻，現婚姻關係存續中，兩造自 71 年 3
    月間分居迄今等情，業據其提出戶籍謄本 1 紙為證，並為
    被告所不爭執，此部分之主張，自堪信為真實。
四、按有民法第1052條第1項以外之重大事由，難以維持婚姻者
    ，夫妻之一方得請求離婚，此觀民法第1052條第2項前段之
    規定自明。又民法親屬編修正前，第1052條就裁判離婚原因
    ，原採列舉主義，於74年6月3日修正公布時，乃參酌外國破
    綻主義離婚法之精神，在同條增列第2項「有前項以外之重
    大事由，難以維持婚姻者，夫妻之一方，得請求離婚」之規
    定，其立法本旨，乃以同條第1項各款列舉之離婚原因，過
    於嚴格，故增列第2項，即夫妻一方之事由，雖不備同條第1
    項所列各款之要件，祇須按其事由之情節，在客觀上，確屬
    難以維持婚姻生活者，亦在得請求裁判離婚之列。而婚姻以
    雙方共同生活、相互扶持為目的，並以深摯情感為基礎，如
    夫妻雙方婚姻生活之感情基礎業已破裂，且客觀上亦難以期
    待其回復者，即可認有難以維持婚姻之重大事由，而無強求
    其繼續維持婚姻關係之必要。經查：兩造自 71 年 3 月間
    起，即因被告無工作，原告要求其謀職賺錢，以致兩造爭吵
    後，原告返回娘家居住而分居，為兩造所是認。而被告抗辯
    其病痛纏身，原告不願盡夫妻相扶責任一節，惟未舉證證明
    ，且為原告否認。則依上開情事客觀判斷，兩造因被告無業
    之問題爭吵而分居，至今 23 餘年，亦未有何復合之跡象，
    客觀上足認兩造間早無夫妻情份之存在，且無法期待再回復
    共同生活，其婚姻實已早生破綻，自無再強求維持婚姻之名
    ，而無婚姻之實之必要，即雙方既已未能互信互諒以維持婚
    姻，原告依民法第 1052 條第 2 項之規定，主張有難以維
    持婚姻之重大事由，據以請求判決離婚，為有理由，應予准
    許。
五、訴訟費用負擔之依據：民事訴訟法第78條。
中　　華　　民　　國　　94　　年　　11　　月　　30　　日
                  家事法庭法　官　郭佳瑛
上為正本係照原本作成
如對本判決上訴須於判決送達後20日內向本院提出上訴狀
中　　華　　民　　國　　94　　年　　11　　月　　30　　日
                          書記官　徐麗紅
